臺灣桃園地方法院刑事判決　　　　　　　100年度易字第664號
公　訴　人　臺灣桃園地方法院檢察署檢察官
被　　　告　廖修
　　　　　　唐志豪
　　　　　　林順合
　　　　　　吳永富
　　　　　　楊明照
　　　　　　吳宏鞦
　　　　　　潘文正
　　　　　　李盛杰原名李孝儀.
　　　　　　月添賜
　　　　　　徐雍智
　　　　　　彭彥賓
　　　　　　林洪濤
　　　　　　饒文福
　　　　　　郭耀仁
　　　　　　楊明枝
　　　　　　陳文麟
　　　　　　陳益寬
　　　　　　賴清斌
　　　　　　王天賜
　　　　　　林輝武
　　　　　　甘永德
　　　　　　劉金勝
　　　　　　廖山
　　　　　　藍清漢
　　　　　　陳春來
　　　　　　吳群億
　　　　　　許義昇
　　　　　　陳武雄
上列被告因竊盜案件，經檢察官聲請簡易判決處刑（99年度偵字
第2461號），本院認不宜以簡易判決處刑（99年度桃簡字第2652
號），改依通常程序審理，判決如下：
    主  文
廖修、唐志豪、林順合、吳永富、楊明照、吳宏鞦、潘文正、
李盛杰、月添賜、徐雍智、彭彥賓、林洪濤、饒文福、郭耀仁、
楊明枝、陳文麟、陳益寬、賴清斌、王天賜、林輝武、甘永德、
劉金勝、廖山、藍清漢、陳春來、吳群億、許義昇、陳武雄均
無罪。
    理  由
壹、程序部分：
一、按檢察官聲請以簡易判決處刑之案件，經法院認為有刑事訴
    訟法第451 條之1 第4 項但書之情形者，應適用通常程序審
    判之，刑事訴訟法第452 條定有明文。查本案檢察官原認被
    告廖修等28人涉有刑法第266 條第1 項前段之賭博罪嫌，
    聲請以簡易判決處刑，經本院簡易庭以99年度桃簡字第2652
    號案件以簡易程序審理，因認有刑事訴訟法第451 條之1 第
    4 項但書第3 款不宜簡易判決處刑之情事，改依通常程序審
    理，合先敘明。
二、按除簡式審判程序、簡易程序及刑事訴訟法第376條第1款、
    第2 款所列之罪之案件外，第一審應行合議審判，刑事訴訟
    法第284 條之1 定有明文。本件被告廖修等28人被訴賭博
    案屬刑事訴訟法第376 條第1 款所列之案件，依同法第284
    條之1 規定，第一審毋庸行合議審判，得由本院法官獨任審
    判，先予敘明。
貳、實體部分：
一、公訴意旨略以：被告廖修、唐志豪、林順合、吳永富、楊
    明照、吳宏鞦、潘文正、李盛杰、月添賜、徐雍智、彭彥賓
    、林洪濤、饒文福、郭耀仁、楊明枝、陳文麟、陳益寬、賴
    清斌、王天賜、林輝武、甘永德、劉金勝、廖山、藍清漢
    、陳春來、吳群億、許義昇及陳武雄等28人知悉桃園縣龜山
    鄉○○路○ 段271 號之「富隆電子遊戲場」係案外人謝銘時
    （另行起訴）所經營，係公眾得出入而可兌換金錢之賭博性
    電子遊戲場，竟基於賭博之犯意，於民國99年1 月16日進入
    「富隆電子遊戲場」與機臺對賭。店內賭博方式係賭客入場
    後，向店員以新臺幣（下同）1,000 元兌換280 枚代幣之比
    例，換得代幣，在選定之機台投入代幣後，隨意下注押分，
    依各該賭博電玩機台之遊戲規則，均可得下注分數不等倍數
    之分數；反之，下注分數則悉歸店家所有。賭客不續玩時，
    將機台內之代幣退出，向店員換取寄分卡，再由范方鳳或李
    清和收取寄分卡，以400 枚代幣兌換1,000 元之比例，兌換
    成等值之現金。嗣經警持搜索票於99年1 月16日23時20分許
    前往上址執行搜索，當場查獲賭客廖修等28人及員工陳文
    益、林彥辰、邱忠緯、范方鳳、李清和等人（另行起訴），
    並扣得當場賭博之器具即電動賭博機具「滿天星」38台、「
    金明星」17台、「大富翁」8 台、「小瑪莉」6 台、「超九
    」5 台、「超悟空」6 台、「彈珠」4 台、「賽馬」3 台、
    「北斗神拳」2 台、「八代將軍」2 台、「愛麗絲」2 台、
    「王牌」1 台、「野蠻」1 台、「戰國行星」1 台、「賓果
    行星」1 台、「機車」1 台及賭資76,485元。因認被告廖
    修、唐志豪、林順合、吳永富、楊明照、吳宏鞦、潘文正、
    李盛杰、月添賜、徐雍智、彭彥賓、林洪濤、饒文福、郭耀
    仁、楊明枝、陳文麟、陳益寬、賴清斌、王天賜、林輝武、
    甘永德、劉金勝、廖山、藍清漢、陳春來、吳群億、許義
    昇及陳武雄等28人均涉犯刑法第266 條第1 項前段賭博罪嫌
    。
三、按犯罪事實應依證據認定之，無證據不得認定犯罪事實；又
    不能證明被告犯罪或其行為不罰者，應諭知無罪之判決，刑
    事訴訟法第154條第2項第301條第1項分別定有明文。又所
    謂認定犯罪事實之證據，係指足以認定被告確有犯罪行為之
    積極證據而言，該項證據自須適合於被告犯罪事實之認定，
    始得採為斷罪之資料；且如未能發現相當確實證據，或證據
    不足以證明，自不能以推測或擬制之方法，以為裁判之基礎
    ；而認定犯罪事實所憑之證據，雖不以直接證據為限，間接
    證據亦包括在內，然而無論直接證據或間接證據，其為訴訟
    上之證明，須於通常一般人均不致有所懷疑，而得確信其為
    真實之程度者，始得據為有罪之認定，倘其證明尚未達到此
    一程度，而有合理之懷疑存在時，即難遽採為不利被告之認
    定（最高法院76年台上字第4986號判例意旨參照）。另刑事
    訴訟法第161 條第1 項規定：檢察官就被告犯罪事實，應負
    舉證責任，並指出證明之方法。因此，檢察官對於起訴之犯
    罪事實，應負提出證據及說服之實質舉證責任。倘其所提出
    之證據，不足為被告有罪之積極證明，或其指出證明之方法
    ，無從說服法院以形成被告有罪之心證，基於無罪推定之原
    則，自不能為被告有罪之判決（最高法院92年台上字第128
    號判例參照）。又法院審理之結果，認為不能證明被告犯罪
    ，而為無罪之諭知，並無刑事訴訟法第154 條第2 項所謂「
    應依證據認定」之犯罪事實之存在。依同法第308 條前段規
    定，無罪之判決書只須記載主文及理由，此理由之論敘，僅
    須與卷存證據資料相符，且與經驗法則、論理法則無違即可
    ，所使用之證據亦不以具有證據能力者為限，即使不具證據
    能力之傳聞證據，亦非不得資為彈劾證據使用（最高法院
    100 年度臺上字第2980號判決意旨參照）。
四、公訴人認被告廖修、唐志豪、林順合、吳永富、楊明照、
    吳宏鞦、潘文正、李盛杰、月添賜、徐雍智、彭彥賓、林洪
    濤、饒文福、郭耀仁、楊明枝、陳文麟、陳益寬、賴清斌、
    王天賜、林輝武、甘永德、劉金勝、廖山、藍清漢、陳春
    來、吳群億、許義昇及陳武雄等28人均涉犯刑法第266 條第
    1 項前段賭博罪嫌，無非係以（一）證人即李柏逸、徐志強
    、吳誌龍、潘恩宇、謝坤政、林建國、林明見及林德學於警
    詢時及偵訊中之證述，及富隆電子遊戲場員工陳文益、林彥
    辰、邱忠緯、范方鳳及李清和等人之證述；（二）扣案之電
    動遊戲機具「滿天星」38台、「金明星」17台、「大富翁」
    8 台、「小瑪莉」6 台、「超九」5 台、「超悟空」6 台、
    「彈珠」4 台、「賽馬」3 台、「北斗神拳」2 台、「八代
    將軍」2 台、「愛麗絲」2 台、「王牌」1 台、「野蠻」1
    台、「戰國行星」1 台、「賓果行星」1 台、「機車」1 台
    及賭資76,485元等物為主要論據。
五、訊之被告廖修等28人均矢口否認有何賭博之犯行，被告廖
    修、唐志豪、林順合、吳永富、楊明照、吳宏鞦、潘文正
    、李盛杰、月添賜、徐雍智、林洪濤、饒文福、郭耀仁、楊
    明枝、陳文麟、賴清斌、王天賜、林輝武、甘永德、劉金勝
    、廖山、藍清漢、吳群億、許義昇、陳武雄均辯稱：於案
    發時，伊等在現場只是把玩電子遊戲機台，並無兌換現金之
    情事等語；被告彭彥賓、陳益寬、陳春來則辯稱：伊等在現
    場並沒有把玩電子遊戲機台等語。經查：
（一）本案之查獲，係警方於99年1 月16日晚間11時20分，持本
      院核發之搜索票至桃園縣龜山鄉○○路○ 段271 號「富隆
      電子遊戲場」執行搜索，除當場查扣上開電動遊戲機具及
      賭資外，並當場查獲被告廖修、唐志豪、林順合、吳永
      富、楊明照、吳宏鞦、潘文正、李盛杰、月添賜、徐雍智
      、彭彥賓、林洪濤、饒文福、郭耀仁、楊明枝、陳文麟、
      陳益寬、賴清斌、王天賜、林輝武、甘永德、劉金勝、廖
      山、藍清漢、陳春來、吳群億、許義昇及陳武雄等28人
      ，此為被告廖修等28人所不爭執，並有桃園縣政府警察
      局龜山分局搜索扣押筆錄、扣押物品目錄表、查獲照片等
      件在卷可佐（99年度偵字第2461號卷五第7 至45頁），是
      本件警方對「富隆電子遊戲場」執行搜索時，被告廖修
      等28人確實在場，當可認定。
（二）本案證人即富隆電子遊戲場之工作人員陳文益、邱忠緯、
      林彥辰、劉瑞友於警詢時皆否認該電子遊戲場有兌換現金
      之情事，均陳稱：顧客玩剩的代幣可換獎品，不可換現金
      等語（99年度偵字第2461號卷一第29、41、52頁，卷六第
      30頁）。而證人范方鳳於警詢及偵訊時陳稱：本案警察到
      場執行搜索時，伊正坐在20號7PK 機臺把玩，伊曾以500
      元向其他顧客買過180 枚代幣，次數有兩次，但伊沒有幫
      遊戲場為顧客兌換現金等語（99年度偵字第2461號卷一第
      17、212 頁）；證人李清和於偵訊時亦陳稱：伊不是富隆
      電子遊戲場的員工，伊在案發前兩年開始，每天到該遊戲
      場看別人玩機臺，顧客把玩機台結束離開時，會找伊兌換
      現金或代幣，有時會有顧客將集點卡放在伊那裡，隔天該
      顧客來玩時，伊就還給他們等語（99年度偵字第2461號卷
      六第27頁、卷五第120 頁）。又證人即在場把玩機臺之顧
      客李柏逸、徐志強、吳誌龍、潘恩宇、謝坤政、林建國、
      林明見、林德學於警詢或偵訊時均證稱：伊等知悉可以在
      現場找范芳鳳或李清和兌換現金等語（99年度偵字第2461
      號卷第58、64、70、76、81、88、91、96、100 、104 、
      108 、11 6、120 、126 、129 、136 頁）。是核對上開
      證人之陳述，可知「富隆電子遊戲場」縱有以現金兌換賭
      客把玩機台後剩餘代幣之情形，亦是證人李柏逸、徐志強
      、吳誌龍、潘恩宇、謝坤政、林建國、林明見、林德學找
      范方鳳及李清和進行兌換，但被告廖修等28人於案發時
      ，是否有在現場進行賭博？賭博後是否有將代幣兌換成現
      金？均無從依上開證人之陳述得知，是被告廖修等人辯
      稱在場把玩機台並未賭博或辯稱在場觀看並未把玩機台等
      語，尚非無據。
（三）另證人即查獲本案之員警黃龍泰於審理時證稱：本件是民
      眾檢舉「富隆電子遊戲場」私下委請白手套進行兌換現金
      情事，所以警方申請搜索票到現場進行搜索，該遊戲場有
      分遊戲區與賭博區，但大門僅設從遊戲區進入，警方在第
      一時間無法立刻分辨是遊戲區的客人或是賭博區的客人，
      所以留置在場所有客人，進行身分及所在遊戲場位置確認
      ，留下可能是從遊戲區走到賭博區或由賭博區走到遊戲區
      之客人，並帶回警局詢問等語（本院100 年12月5 日審判
      筆錄），是依證人黃龍泰上開證述，本件警方過濾是否涉
      及賭博之客人，是就有無涉足上開遊戲場「賭博區」作初
      步判斷，然而單純把玩機台沒有想要兌換現金之客人，也
      可能進出該遊戲場之「賭博區」等情，亦經證人黃龍泰於
      審理時證述明確，是僅憑於該遊戲場「賭博區」逗留或把
      玩機台之事實，作為認定被告等人涉犯賭博犯行之依據，
      是很有疑問的，亦即被告等人辯稱，其等僅在現場逗留或
      把玩機台並未賭博等語，亦非無可能。再者本院當庭請證
      人黃龍泰就警方所繪製之現場圖確認，被告等人於搜索時
      所在機台之位置（99年度偵字第2461號卷二第11頁），經
      指認後，發現被告李盛杰、彭彥賓、林洪濤、陳益寬、陳
      春來等人並未記載於該現場圖上，則被告彭彥賓、陳益寬
      、陳春來辯稱：伊等在現場並沒有把玩電子遊戲機台等語
      ，亦屬可信。
（四）又檢察官雖引用扣案之電動遊戲機具及賭資等證物為據，
      然該等證物只能證明「富隆電子遊戲場」之經營行為，尚
      無法證明被告廖修等28人確有公訴人所指之在公眾得出
      入場所賭博財物之犯行。按刑法賭博罪係對合性之犯罪，
      須雙方對賭，且以賭博財物為其構成要件之一。本件「富
      隆電子遊戲場」之員工陳文益、邱忠緯、林彥辰、劉瑞友
      均否認有賭博之犯意，而被告廖修等28人單純前往該遊
      藝場消遣、娛樂，並非不可能，檢察官亦未舉證證明其等
      雙方確有對賭財物之對合性犯意，依公訴人所提出之證據
      亦不足以證明被告等人在「富隆電子遊戲場」能以贏得之
      分數兌換成財物，是應認被告廖修等28人所涉上開賭博
      罪嫌不足以證明。
（五）綜上所述，本件檢察官所提出之證據及說明，尚不足以令
      本院形成被告廖修等28人確有公訴人所指之在公眾得出
      入場所賭博財物犯行之心證，揆諸上開說明，本件被告廖
      修等28人被訴上開犯罪尚屬不能證明，自應為被告廖
      修等28人均無罪之諭知。
六、末按法院認為應科拘役、罰金或應諭知免刑或無罪之案件，
    被告經合法傳喚無正當理由不到庭者，得不待其陳述逕行判
    決，刑事訴訟法第306 條定有明文。此學理上所稱「缺席判
    決」之規定，乃在不牴觸憲法比例原則之要求下，為兼顧訴
    訟經濟之原則，係植基於正當法律程序所要求之被告對質詰
    問權及最後陳述權（刑事訴訟法第290 條）之例外規定。查
    本案被告吳永富、李盛杰、陳文麟、王天賜、甘永德、劉金
    勝經本院合法傳喚，均無正當理由不到庭，本院認其等應為
    無罪之諭知，爰不待其等到庭陳述，逕行一造辯論判決，附
    此敘明。
據上論斷，應依刑事訴訟法第452 條、第301 條第1 項、第306
條，判決如主文。
本案經檢察官陳睿明到庭執行職務。
中    華    民    國   100    年    12    月    30    日
                  刑事第八庭  法  官  劉為丕
以上正本證明與原本無異。
如不服本判決應於收受判決後10日內向本院提出上訴書狀，並應
敘述具體理由。其未敘述上訴理由者，應於上訴期間屆滿後20日
內向本院補提理由書(均須按他造當事人之人數附繕本)「切勿逕
送上級法院」。
                              書記官  陳淑瓊
中    華    民    國   100    年    12    月    30    日